【裁判字號】    89,易,154
【裁判日期】    890908
【裁判案由】    違反農地重劃條例
【裁判全文】
臺灣宜蘭地方法院刑事判決                          八十九年度易字第一五四號
    公  訴  人  臺灣宜蘭地方法院檢察署檢察官
    被      告  丁○○
    被      告  己○○
    被      告  戊○○
右列被告因違反農地重劃條例案件，經檢察官提起公訴（八十八年度偵字第三九六七
、四一二一號），本院判決如左：
    主  文
己○○共同以堵塞、毀損妨害水路之排水，處有期徒刑陸月，如易科罰金，以參佰元
折算壹日。
丁○○共同以堵塞、毀損妨害水路之排水，處有期徒刑陸月，如易科罰金，以參佰元
折算壹日。緩刑貳年。
戊○○共同以堵塞、毀損妨害水路之排水，處有期徒刑貳月，如易科罰金，以參佰元
折算壹日。緩刑貳年。
    事  實
一、己○○前於民國八十六年間因連續竊取陳萬居所有農地之土石並未經許可私自變
    更重劃農地之使用之竊盜案件，經本院判處有期徒刑六月，緩刑三年確定，因而
    結識陳萬居之女丁○○，己○○與丁○○均明知陳萬居所有坐落於宜蘭縣員山鄉
    ○○段五八八、五八九、五九０、五九一、五九二、六三０、六三一、六三二、
    六三三、六三四、六三五、六三八、六三九、六四０等地號之十四筆土地，已於
    八十六年間經宜蘭縣政府劃定為農地重劃區，並編定使用種類為「特定農業區農
    牧用地」，二人與游啟勝竟基於私自變更重劃農地使用之共同犯意聯絡，由丁○○代替其父親陳萬居（業經不起訴處分確定）無償委任己○○駕駛ＳＵＭＩＴＯ
    ＭＯ二００型挖土機並由己○○僱請戊○○駕駛ＧＲ－五二三號營業大貨車，自
    八十八年三月間起，共同在上開十四筆地號之重劃農地土地上，未經許可，擅自
    挖取土方外運，再以廢棄建築土石回填，私自變更上開重劃農地之使用。又丁○○、己○○及戊○○均明知緊鄰上開農地旁有宜蘭縣政府設置之灌溉排水設施，
    己○○、戊○○竟於駕駛前述挖土機及營業大貨車挖掘土方外運及回填廢棄土石
    之際，碾過前述排水設施造成堵塞、毀損而致妨害水路之排水。宜蘭縣政府接獲
    檢舉後，於八十八年三月三十日派員至現場勘查，當場開立行政告誡書，限期恢
    復原編定使用，由在場之己○○簽收，然屆期仍未恢復原狀，嗣於同年十月二十
    一日十時許，在宜蘭縣深惠段三十一號蓮霧園區前，為警當場查獲戊○○駕駛前
    開營業大貨車將上開農地所挖取之土石外運，並扣得前開挖土機及營業大貨車各
    乙部（已發還）。
二、案經宜蘭縣政府及宜蘭縣警察局移送臺灣宜蘭地方法院檢察署檢察官偵查起訴。
    理  由
一、訊據被告丁○○、己○○、戊○○均矢口否認涉有違反農地重劃條例第三十九條
    第一款私自變更重劃農地使用之罪及同法第四十條第三款妨害水路排水之罪，被
    告丁○○辯稱：我是委託己○○整地以趕在八十九年可以春耕，現場狀況我不清
    楚，沒有傾倒廢土云云，被告己○○辯稱：我是接受丁○○委託整地，代價是以
    實際作業時間按小時計算，她已經付了新台幣（下同）三十幾萬元，我沒有把土
    石外運，現場的廢棄土是別人偷倒的，我沒有挖到水溝，這是挖土機走過弄壞的
    云云，被告戊○○辯稱：我是臨時受僱己○○開卡車，做了十幾天，我沒有把土
    石外運，只是把土石從工作現場這一區填到另外一區而已云云。經查：
（一）右揭陳萬居所有之十四筆土地於八十六年間經宜蘭縣政府劃定為農地重劃區，
      並編定使用種類為「特定農業區農牧用地」之事實，此有宜蘭縣宜蘭地政事務
      所之地籍圖謄本及土地登記簿謄本之影本在卷可稽。
（二）被告丁○○、己○○、戊○○自八十八年三月間起即未經許可，擅自挖取上開
      土地之土方外運再以廢棄建築土石回填，私自變更上開重劃農地之使用之事實
      ，業經證人即宜蘭縣政府地政課人員辛○○證述：他們是把土方挖起來，回填
      廢棄物，有部分是建築用廢棄物，都是外來土石，不是農牧用土，現場整過後
      比以前更糟糕，我們可以確定現場土石是被挖掘外運出售的等語（見八十八年
      度偵字第一五四九號第四十一頁背面、第五十六頁、第五十八頁背面及本院八
      十九年八月二十八日之審判筆錄）；證人即警員庚○○證述：我們八十八年十
      月二十一日當天是巡邏經過，之前那地方有被盜採砂石過，我們查獲時，當時
      戊○○負責開卡車，怪手把砂石放在卡車上，游開車往蓮霧園旁的產業道路正
      要運出被我們攔截到，怪手司機跑了，游確實有說砂石要載往宏裕砂石場等語
      （見本院八十九年六月八日之訊問筆錄）；證人即警員蘇明勝證述：先前多次
      接獲民眾檢舉，我們有會同縣府人員到現場，發現該地沒有申請許可，依現場
      判斷有外運砂石之現象，會同縣府僱請怪手往下挖，挖出一些廢棄物，檢察官
      也有到現場勘驗，我們有查知宏裕砂石場確有此處等語（見本院八十九年六月
      八日之訊問筆錄），宜蘭縣政府人員曾至現場開立行政告誡書限期恢復原狀，
      復有被告己○○自承簽收之宜蘭縣非都市土地違反編定行政告誡書影本在卷可
      參，另檢察官於八十八年九月二日到現場勘驗，以怪手往下挖掘三洞，內有水
      泥塊、磚塊及鋼筋等建築廢棄物，均非原土地之土石，此有勘驗筆錄各乙份在
      卷可按，且警方於八十八年十月二十一日查獲被告戊○○時，現場並扣得被告
      己○○所有之前述挖土機及營業大貨車各乙部（已發還），此有車籍作業系統
      查詢認可資料及宜蘭縣政託放查扣車輛存放表附卷可參，又現場情形，並有自
      八十八年三月十九日起至同年十月二十一日止之現場查獲照片數十張在卷可參
      。
（三）被告丁○○、己○○及戊○○均明知緊鄰上開農地旁有宜蘭縣政府設置之灌溉
      排水設施，被告己○○、戊○○竟於駕駛前述挖土機及營業大貨車挖掘土方外
      運及回填廢棄土石之際，碾過前述排水設施造成堵塞、毀損而致妨害水路之排
      水之事實，業據證人即宜蘭縣政府地政課人員辛○○證述：現場有阻塞及破壞
      排水溝而影響到排水等語（見本院八十九年八月二十八日之審判筆錄），復有
      於八十八年三月二十五日（見八十八年度偵字第一四四九號第五至七頁）及八
      十八年七月三十日（見八十八年度他字第三四八號第五頁及第八頁）攝於現場
      之照片在卷可稽，又緊鄰上開農地旁即為宜蘭縣政府設置之灌溉排水設施，亦
      有前述地籍圖謄本在卷可參。
（四）至被告丁○○辯稱現場狀況不清楚云云，惟查被告丁○○於本院審理時亦自承
      ：當初委託己○○整地時，並未付任何代價，己○○說整到好要我不要過問，
      還說這樣才另外有錢能將以前欠的十萬元還我，我是有懷疑過，但我不太瞭解
      他們作業程序，可能他把砂石外運，可能他從外面運土回來，我從頭到尾都沒
      有給他錢等語（見本院八十九年八月三日之訊問筆錄及八十九年八月二十八日
      之審判筆錄），況被告丁○○自承係因被告己○○於八十六年間盜採其父親陳
      萬居所有農地之土石而結識（見本院八十九年六月八日之訊問筆錄），被告丁○○顯然對於被告己○○將外運砂石出售牟利以換取無償代價整地之情知之甚
      詳，且衡諸社會常情，豈有委託他人整地而無需支付任何代價之理，是被告丁○○辯稱不知情云云，顯然不足採信。又證人甲○○雖到庭證稱：陳萬居所有
      之全部農地丁○○原先即講好要委託我耕作等語；證人即警員丙○○及證人即
      警員乙○○均到庭證稱：之前丁○○有報案農地被傾到廢土等語，惟查被告丁○○本即藉由委託被告己○○外運砂石出售以換取無償整地之利益以便日後春
      耕，農地是否全部委託證人甲○○耕種，核與其犯行無關，而證人丙○○、乙○○雖證稱被告丁○○曾報案等語，然被告丁○○對被告己○○將外運砂石出
      售之情已有認識，如前所述，即便或因聽信被告己○○所言係遭他人偷倒廢土
      而前往報案要求加強查緝，亦無礙其私自變更重劃農地使用犯行之成立。
（五）至被告己○○辯稱丁○○已支付三十幾萬元作為整地之代價，未將砂石外運，
      廢土是他人偷到云云，惟查被告丁○○未曾支付任何代價給被告己○○，已據
      被告丁○○陳述如前，且被告己○○於偵訊時亦曾自承：現場二個水池是我挖
      的，我要把載來的土石放在裡面，廢土是工地開挖地下室的廢土，該處從地底
      七、八公尺深挖出之廢棄物，有部分是我運來的，我有和丁○○說，我載廢土
      來，也有其他人載廢棄物來，我有把廢棄物埋在地裡填平，其上再放土耕作，
      她說要我自己處理等語（見八十八年度偵字第一五四九號第四十二頁、第五十
      三頁、第五十四頁），況被告己○○於本院審理時自承整地所需之怪手代價每
      天一部六千元，另一部七千元，卡車每天七千元，並參酌其僱請被告戊○○擔
      任卡車司機每日二千元代價，其實際整地工作每日成本至少在二萬餘元以上，
      被告丁○○既未支付任何代價，被告己○○顯然係將農地之土石外運，並回填
      廢棄物，以為牟利，其事後辯稱沒有外運砂石云云，顯不可採。
（六）至被告戊○○辯稱沒有把土石外運，己○○只是要他把土石從工作現場這一區
      填到另外一區而已云云，惟查：被告戊○○於八十八年十月二十一日當場為警
      查獲，警訊時自承己○○以一天二千元代價雇用開卡車，今天是第一次載運砂
      石，準備將砂石載往宏裕砂石場販賣等語（見八十八年度偵字第三九六七號第
      五頁背面），於本院審理時又陳稱：在八十八年十月二十一日前一個多月前雇
      用我，斷斷續續有幾次，我臨時受僱開卡車，做了十幾天了（見本院八十九年
      八月三日之訊問筆錄及八十九年八月二十八日之審判筆錄），其辯稱僅作第一
      天就被抓、砂石未外運云云，顯屬卸責之詞，不足為採。
綜上所述，被告丁○○、己○○、戊○○所辯均屬事後卸責之詞，顯不足採。本件事
證明確，被告三人之犯行已堪認定。
二、核被告三人所為，係犯農地重劃條例第三十九條第一款私自變更重劃農地之使用
    罪及同法第四十條第三款妨害水路之排水罪。被告三人間，就前揭二罪名有犯意
    聯絡、行為分擔，均應論以共同正犯。被告三人所犯上開二罪名，有方法結果之
    牽連犯關係，各應從一重之妨害水路之排水罪論處。爰審酌被告己○○前於八十
    六年間亦因盜取農地土石之竊盜案件，經本院判處有期徒刑六月，緩刑三年確定
    ，此有臺灣高等法院檢察署刑案紀錄簡覆表在卷可按，在緩刑期間不知悔改，復
    為本件犯行之情，其犯罪動機、犯罪手段、矢口否認犯行及犯罪後態度等一切情
    狀；被告丁○○係農地實際管理人之情，其犯罪動機、犯罪手段、矢口否認犯行
    及犯罪後態度等一切情狀；被告戊○○係受僱於被告己○○擔任卡車司機之情，
    其犯罪動機、犯罪手段、矢口否認犯行及犯罪後態度等一切情狀，各量處如主文
    所示之刑，並均諭知易科罰金之折算標準。查被告丁○○前因詐欺案件受有期徒
    刑以上刑之宣告，執行完畢後，五年內未曾受有期徒刑以上刑之宣告，此有臺灣
    高等法院檢察署刑案紀錄簡覆表在卷可按；被告戊○○前未曾受有期徒刑以上刑
    之宣告，此有臺灣高等法院檢察署刑案紀錄簡覆表附卷可參，被告丁○○、戊○○因一時失慮，致為本件犯行，經此偵審程序，當知所警惕，信無再犯之虞，本
    院認對其二人所宣告之刑，以暫不執行為適當，爰併予宣告緩刑二年，以啟自新
    。
據上論斷，應依刑事訴訟法第二百九十九條第一項前段，農地重劃條例第三十九條第
一款、第四十條第三款，刑法第十一條前段、第二十八條、第五十五條、第四十一條
、第七十四條第一款、第二款，罰金罰鍰提高標準條例第一條前段、第二條，判決如
主文。
本案經檢察官林吉泉到庭執行職務
中      華      民      國    八十九    年      九      月      八      日
      臺灣宜蘭地方法院刑事第二庭
                                      審判長    法  官  黃  永  勝
                                                法  官  蔡  仁  昭
                                                法  官  林  俊  廷
右正本證明與原本無異。
如不服本判決，應於判決送達後十日內，向本院提出上訴狀。（應附繕本）
                                                書記官  陳  憲  文
中    華    民    國      八十九      年      九      月     十一      日
附錄法條：農地重劃條例第三十九條第一款、第四十條第三款
農地重劃條例第三十九條第一款
有左列行為之一者，處一年以下有期徒刑、拘役或二千元以下罰金，並責令恢復原狀
：
一、未經許可，私自變更重劃農地之使用者。
農地重劃條例第四十條第三款
有左列行為之一者，處三年以下有期徒刑、拘役或科或併科五千元以下罰金：
三、以堵塞、毀損或其他方法妨害農路、水路之灌溉、排水或通行者。


司法院資訊處製作；財團法人民間司法改革基金會備份。
